臺灣臺北地方法院民事判決　　　　　　　　　　　　九十三年度勞簡上字第七０號
　　上　訴　人　財團法人景文技術學院
　　法定代理人　甲○○
　　訴訟代理人　王寶輝律師
　　複代理　人　黃文祥律師
　　被上訴　人　丙○○
　　訴訟代理人　乙○○
右當事人間給付特別休假工資事件，上訴人對於民國九十三年八月二十六日本院台北
簡易庭九十三年度店勞簡字第十四號第一審判決，本院於九十三年十一月十七日言詞
辯論終結，判決如下：
    主  文
上訴駁回。
第二審訴訟費用由上訴人負擔。
    事實及理由
一、本件被上訴人起訴主張：被上訴人於民國八十年二月一日起受僱於上訴人學校，
    迄九十一年十一月一日退休離職，其間於八十七年、八十八年、八十九年、九十
    年及九十一年度，依勞動基準法第三十八條規定，應各有特別休假十四天、十四
    天、十四天、十五天及十六天，惟被上訴人於各該年度並未休假，上訴人應依各
    該年度月平均工資新台幣（下同）三萬三千九百六十九元、三萬五千九百九十二
    元、三萬七千六百四十五元、四萬四千五百六十二元及四萬三千三百六十九元，
    換算各該年度日平均工資乘以二倍，再乘以各該年度未休假天數計算，並發給各
    該年度未休之特別休假工資，分別為三萬一千六百九十六元、三萬三千六百元、
    三萬五千一百四十元、四萬四千五百五十元及四萬六千二百七十二元，總計十九
    萬一千二百五十八元，合計十九萬一千二百五十八元，詎上訴人未發給各該工資
    ，爰依勞動基準法第三十九條及保險法第三十四條規定，求為命上訴人給付特別
    休假工資十九萬一千二百五十八元，及按保險法第三十四條所定年息百分之十計
    算之遲延利息等情。原審駁回：(一)被上訴人八十七年度特別休假不休假工資及其
    餘九十年特別休假超過十四天、九十一年度特別休假超過十一天之不休假天數與
    不休假工資應加倍給付之請求，計十二萬零一百九十六元；(二)遲延利息按保險法
    第三十四條按年息百分之十規定之請求，改按法定利率計算遲延利息，均未據被
    上訴人聲明不服提起上訴，此部分業經判決確定。
二、上訴人則以：被上訴人於任職期間均有正常休假，上訴人無須因被上訴人未休假
    而給付特別休假不休假工資，依舉證責任分配原則，被上訴人既主張上訴人應發
    給其特別休假工資，應就此原因事實與受僱期間之正常上班時間未休特別休假之
    事實詳加舉證，否則係空言主張，不足採信；又依勞動基準法第七條及第二十三
    條第二項規定，被上訴人固負有保管受僱勞工薪資資料義務，但此項義務與原審
    認上訴人是否保存被上訴人全部出勤及薪資資料而於舉證責任上較為接近事實之
    情形，係屬兩事，互不相涉；又實際上因校內教職員工人數眾多，加以年代久遠
    ，資料散迭不全，除於原審提出被上訴人出勤明細表（見原審卷被證一）外，均
    已遺失，無法提出相關出勤資料，事實上亦無接近事實之情形，自無法舉證被上
    訴人已休特別休假之事實；上訴人縱違反保管義務涉有其他法律責任，亦為別一
    問題，與上訴人應否負舉證責任，並無關聯。另被上訴人於退休時出具拋棄有其
    他權益之主張同意書予上訴人，其就此再向上訴人請求特別休假不休假特別工資
    ，與同意書內容相違背，被上訴人之請求無據等語，資為抗辯。
三、被上訴人主張其於八十年二月一日起受僱於上訴人，迄九十一年十一月一日離職
    ，其間自八十八年、八十九年、九十年及九十一年度，應各有特別休假十四天、
    十四天、十四天、十五天及十六天，且其於各該年度均未休特別休假之事實，業
    據其提出服務年資、計算特別休假日數表、薪資表為證；惟關於其在上開年度之
    特別休假未休保天數及工資，經原審認定分別為：八十八年度十四天計一萬六千
    七百九十六元、八十九年度十四天計一萬七千五百六十八元、九十年度十四天計
    二萬零七百九十六元及九十一年度十一天計一萬五千九百零二元。上訴人則對原
    審認定被上訴人於上開年度不休假天數，並不爭執（見本院言詞辯論筆錄），對
    原審計算被上訴人未休特別休假工資，於上訴程序中，亦未爭執。僅否認被上訴
    人於各該年度未休特別休假之事實存在，並以右揭情詞置辯。因此，兩造所爭執
    者為：被上訴人於八十八年度至九十一年度之特別休假未休之事實，應由何人負
    舉證責任。
四、按當事人主張有利於己之事實者，就其事實有舉證之責任，但法律別有規定，或
    依其情形顯失公平者，不在此限，民事訴訟法第二百七十七條定有明文。又按「
    雇主應置備勞工名卡，登記勞工之姓名、性別、出生年月日、本籍、教育程度、
    其他重要事項。前項勞工名卡，應保管至勞離職後五年。」、「雇主應置備勞工
    工資清冊，將發放工資、工資計算項目、工資總額等記入。工資清冊應保存五年
    。」，勞動基準法第七條、第二十三條分別著有規定；前開規定雖未明文記載應
    保存勞工出勤紀錄，但勞工工資計算項目及工資總額均應載明於工資清冊上，出
    勤紀錄為計算工資之基本，無正確出勤紀錄即無法計算工資，是上開規定義涵已
    要求雇主對勞工出勤紀錄保存之，又特別休假涉及一年期間，就此較長期間之特
    別休假如何休假，勞工無法完整保存；且消極事實無法舉證，應由主張積極事實
    存在者負舉證責任，關於特別休假，苟勞工提出特別休假未休之相當事證，關於
    已休特別休假之積極事實，即轉換由雇主舉證，始符前述舉證責任規定意旨。本
    件被上訴人主張其自八十八年度未休特別休假之事實，係以自行計算之薪資表為
    據（見原審卷起訴狀附件二），在無明顯因請假扣薪之情形，依其主張並為上訴
    人所不爭執之八十八年度每月薪資約為二萬五千多元、八十九年度每月約為三萬
    七千多元、九十年度每月約為四萬四千多元、九十一年度每月約為四萬三千多元
    計算，被上訴人於八十年二月一日起任職，自八十八年度起至九十一年度具有特
    別休假十四天，每年將有三萬一千元至四萬六千多元之收入增加，在出勤卡非由
    上訴人保存之情形下，自難明確提出全年度出勤狀況，因此，依上述法律規定，
    應由負保存工資清冊義務之上訴人舉證證明被上訴人已休特別休假之事實，上訴
    人就九十一年十月三十一日被上訴人離職前所休之四日特別休假即九十一年八月
    二十九日、三十日、十月十五日及十八日，提出電腦紀錄為證（見原審卷被證一
    ），前開四日分別為星期四、五、二及三，非假日期間，堪信上開假期係被上訴
    人之特別休假，而上訴人未就被上訴人其他年度特別休假提出已休假之反證，依
    前揭說明，堪認被上訴人主張其餘年度未休特別休假為真實可取。
五、上訴人雖於本院提出被上訴人退休後於九十一年十一月七日所出具載明「本人同
    意對景文學院不得具有其他權益主張」之同意書，主張被上訴人不得再為請求云
    云。惟按簡易訴訟程序．當事人不得提出新攻擊或防禦方法，但釋明例外情形者
    ，則不在此限，違反上開規定者，第二審法院應駁回之，民事訴訟法第四百三十
    六條之一第三項準用第四百四十七條第一項、第二項規定。查上訴人於九十一年
    十一月七日即持有該同意書，其未於原審提出，於上訴後始行提出，是為提出新
    之防禦方法，依前揭規定，本院應不予審酌該同意書內容，附此敘明。
六、綜上所述，被上訴人主張其自八十八年度起至九十一年十月三十一日離職時，於
    各該年度之特別休假未休，請求上訴人給付特別休假未休工資，應為足取。從而
    ，被上訴人依勞動基準法第三十九條規定請求上訴人給付自八十八年度至九十一
    年度之特別休假工資七萬一千零六十二元及自九十三年四月十七日起至清償日止
    按年息百分之五計算之利息，為有理由，應予准許。逾此範圍之請求，為無理由
    ，不應准許。原審命上訴人如數給付，並依職權為假執行宣告，於法並無不合。
    上訴意旨指摘原判決不當，求予廢棄改判，為無理由，應予駁回其上訴。
七、據上論結：本件上訴無理理由，依民事訴訟法第四百三十六條之一第三項、第四
    項、第四百四十九條第一項、第七十八條，判決如主文。
中　　　華　　　民　　　國　　九十三　　年　　　十二　　月　　　八　　　日
                 　　　　　勞工法庭審判長法  官  張靜女
                                         法　官  林振芳
                                         法　官  李維心
右正本係照原本作成
本判決不得上訴
中　　　華　　　民　　　國　　九十三　　年　　　十二　　月　　　八　　　日
                                        書記官    林梅珍
